【裁判字號】    97,訴,434
【裁判日期】    970714
【裁判案由】    偽造有價證券
【裁判全文】
臺灣臺北地方法院刑事判決               97年度訴字第434號
    公  訴  人  臺灣臺北地方法院檢察署檢察官
    被      告  丙○○○
    選任辯護人  方伯勳律師
                李建慶律師
                謝思賢律師
上列被告因偽造有價證券案件，經檢察官提起公訴（九十七年度
偵字第三七九二號），本院判決如下：
    主  文
丙○○○意圖供行使之用，而偽造有價證券，處有期徒刑壹年拾
月，緩刑肆年。如附表所示之物均沒收。
    事  實
一、丙○○○因與甲○○合資向冠德建設股份有限公司購買「美
    麗磺溪」房地，為擔保甲○○出資款新台幣（下同）一百萬
    元，明知未獲乙○○之同意或授權簽發票據，竟意圖供行使
    之用，於民國九十一年五月二十八日前之不詳時地，冒用乙○○名義，填寫票據號碼為三六八六六七號、發票日為九十
    一年五月二十八日，面額為一百萬元之本票，在票據正面發
    票人欄偽簽「乙○○」之署名一枚，及偽刻「乙○○」印章
    後偽造印文一枚，而偽造完成乙○○表示同意與票據上其他
    發票人丙○○○及其夫劉武男共同擔任發票人之本票一紙（
    下稱系爭本票），而於九十一年五月二十八日，在基隆市○○路三十四號七樓之七甲○○辦公處所，持系爭本票向甲○○行使供作擔保。嗣因甲○○於九十二年六月三十日另向尤
    麗美調借現金，將系爭本票交付尤麗美，尤麗美於九十二年
    間持以向臺灣基隆地方法院聲請本票裁定確定，隨後向乙○○聲請強制執行，乙○○於九十六年四月間收受本院及臺灣
    板橋地方法院之執行命令後，始悉上情。
二、案經乙○○訴由臺灣臺北地方法院檢察署檢察官偵查起訴。
    理  由
甲、證據能力方面：
    按被告以外之人於審判外之言詞或書面陳述，除法律有規定
    者外，不得作為證據，刑事訴訟法第一百五十九條第一項固
    定有明文，然被告以外之人於偵查中向檢察官所為之陳述，
    除顯有不可信之情況者外，得為證據，刑事訴訟法第一百五
    十九條之一第二項另有明文，此乃本法所規定傳聞法則之例
    外，其中就被告以外之人於偵查中向檢察官所為之陳述，因
    檢察官代表國家偵查犯罪時，原則上當能遵守法定程序，被
    告以外之人如有具結能力，並應予依法具結，以擔保係據實
    陳述，故於第一百五十九條之一第二項明定除顯有不可信之
    情況者外，得為證據，而所謂顯有不可信性，係指陳述是否
    出於供述者之真意、有無違法取供情事之信用性而言（刑事
    訴訟法第一百五十九條之一之立法理由、最高法院九十四年
    度臺上字第六二九號、九十四年度臺上字第五七○九號裁判
    意旨參照），查本判決所引用證人甲○○於偵查中向檢察官
    所為之陳述，業經依法具結，且無證據顯示有何違法取供或
    所述非出於其真意之情形，依該偵查筆錄製作之原因、過程
    及其功能等加以觀察，並無顯不可信之情況，核與刑事訴訟
    法第一百五十九條之一第二項之規定相符，具有證據能力，
    合先敘明。
乙、實體方面：
一、訊據被告丙○○○坦承有意圖供行使之用而偽造、行使有價
    證券之犯行不諱（見本院九十七年六月二十五日審理筆錄）
    ；又告訴人乙○○並未簽發、授權或同意被告簽發系爭本票
    ，該本票債權業經判決確定對告訴人不存在乙情，並有系爭
    本票一紙、臺灣板橋地方法院九十六年四月四日板院輔九六
    執助明字第一一九九號執行命令、本院九十六年三月二十一
    日北院錦九六執宙字第一八四二三號執行命令、臺灣基隆地
    方法院九十二年度票字第六二○號本票裁定暨確定證明書、
    本院九十六年度訴字第三二三三號確認本票債權不存在之訴
    判決書暨全卷、法務部調查局九十六年十月九日調科貳字第
    ○九六○○四三二八五○號鑑定書（上載「鑑定結果：甲類
    筆跡《即系爭本票上「乙○○」筆跡》與乙類筆跡《乙○○
    庭寫筆跡及金融機構開戶資料筆跡》之筆劃特徵不同」）等
    件附卷可稽（以上見偵查卷第三至九、三一、五六至六二頁
    ）；再甲○○與被告合資向冠德建設股份有限公司購買「美
    麗磺溪」房地，被告為擔保甲○○出資款一百萬元，交付系
    爭本票予甲○○乙情，並經證人甲○○於偵查中證述在卷（
    見九十六年十二月四日、十七日、二十七日偵訊筆錄），且
    有甲○○提出之銀行存摺內頁、面額各五十萬元之支票二紙
    （票據號碼：ＢＢ0000000、ＢＢ0000000號
    、票載發票日：均九十一年五月二十一日）、九十一年五月
    二十八日美麗磺溪房地預約單、確認證明書（上載「立確認
    證明書人：丙○○○。茲因向甲○○代書調借新台幣壹佰萬
    元整《甲○○是向張玉珍借到此壹佰萬》作為購買美麗磺溪
    八戶房屋... 」）等件在卷可憑（以上見偵查卷第七七至九
    二頁），足認被告確有如事實欄所載意圖供行使之用而偽造
    、行使有價證券之犯行。本件犯罪事證明確，應依法論科。
二、論罪科刑：
(一)、新舊法比較：
    被告行為後，刑法業於九十四年二月二日公布，於九十五年
    七月一日施行。按「行為後法律有變更者，適用行為時之法
    律，但行為後之法律有利於行為人者，適用最有利於行為人
    之法律」，現行刑法第二條第一項定有明文，此條規定乃與
    刑法第一條罪刑法定主義契合，而貫徹法律禁止溯及既往原
    則，係規範行為後法律變更所生新舊法律比較適用之準據法
    ，是刑法第二條本身雖經修正，但其既屬適用法律之準據法
    ，本身尚無比較新舊法之問題，應一律適用裁判時之現行刑
    法第二條規定以決定適用之刑罰法律。查刑法第二百零一條
    第一項偽造有價證券罪之法定刑為「三年以上十年以下有期
    徒刑，得併科三千元以下罰金」，而依被告行為時之刑法第
    三十三條第五款規定：「罰金：一元以上」，是修正前該等
    犯罪之罰金刑最低額為銀元一元即新臺幣三元，惟九十五年
    七月一日公布施行之刑法第三十三條第五款則規定：「罰金
    ：新臺幣一千元以上」，是比較新、舊法結果，以適用修正
    前之法律，對被告較為有利。
(二)、被告偽簽「乙○○」之署押一枚，及偽刻「乙○○」印章後
    偽造印文一枚在系爭本票正面發票人欄，以偽造完成乙○○
    表示同意與丙○○○、劉武男共同擔任發票人之系爭本票，
    核其所為，係犯刑法第二百零一條第一項之偽造有價證券罪
    。被告偽造印章、印文、署押之低度行為應為偽造有價證券
    之高度行為所吸收，其行使偽造有價證券之低度行為亦應為
    偽造有價證券之高度行為所吸收，均不另論罪。至辯護人雖
    另為被告辯護稱：被告簽署「乙○○」之姓名，係在完成發
    票行為後之另一個票據行為，此由「乙○○」之姓名係在「
    此致」之後即明，應認係偽造文書之行為，而不應論以偽造
    有價證券之罪名云云，惟按在票據上簽名者，依票上所載文
    義負責，二人以上共同簽名時，應連帶負責，票據法第五條
    第一、二項定有明文，次按甲將乙記載完全之支票一張交乙
    收執，乙為使該支票更流通，遂偽刻殷實富商某丙印章蓋於
    發票人欄使成共同發票人，再交付於丁，乙之行為就丙而言
    必須以發票人之地位負完全票據責任，足生損害於丙，是乙
    應論以偽造有價證券罪（七十八年三月十六日法七八檢（二
    ）字第○三八○號函釋意旨參照），查本件被告所偽造「乙○○」之署押及印文係在系爭本票正面，且與其他二位共同
    發票人即被告丙○○○及被告之夫劉武男之署押及印文平行
    並列，均極靠近系爭本票「發票人」三字之後方，又在本票
    正面簽名或蓋印者僅有發票人或保證人兩種可能，「乙○○
    」之署押及印文旁既未記載保證人意旨，依法不生票據保證
    效力，堪認「乙○○」、丙○○○、劉武男之署押及印文均
    為在發票人欄位之署押及印文，該三人均須以共同發票人之
    地位負完全票據責任，被告於明知未獲乙○○之同意或授權
    下仍執意而為，已該當於偽造有價證券罪之主、客觀犯罪構
    成要件，辯護人此節所辯，尚無可採。
(三)、被告因短於思慮而犯偽造有價證券罪，事後已坦承犯罪事實
    ，深表悔意，且與告訴人乙○○達成和解，有和解書乙紙附
    卷可稽（見本院審理卷第六十五頁），本院認縱就所犯刑法
    第二百零一條第一項之罪量處法定最低度刑即有期徒刑三年
    ，猶嫌過重，顯屬情輕法重，有傷一般國民對於法律之情感
    ，爰依刑法第五十九條之規定，酌量減輕其刑。爰審酌被告
    犯罪之動機、目的、手段、生活狀況、品行、智識程度、犯
    罪所生之危害等一切情狀，量處如主文所示之刑。又被告未
    曾因故意犯罪受有期徒刑以上刑之宣告，有臺灣高等法院被
    告前案紀錄表在卷可按，因一時失慮致罹刑典，犯罪後坦承
    不諱，經此起訴審判後，應知所警惕而無再犯之虞，本院認
    前開宣告之刑以暫不執行為適當，爰併宣告緩刑四年，以啟
    自新。
(四)、末按票據之偽造或票據上簽名之偽造，不影響於真正簽名之
    效力，票據法第十五條定有明文。查系爭本票僅「乙○○」
    為發票人部分係屬偽造，被告丙○○○及其夫劉武男之署押
    及印文均非偽造，其等為發票人部分仍屬有效之票據，不在
    應依法沒收之列（最高法院八十四年度臺上字第一五五○號
    判例意旨參照），是系爭本票僅就偽造乙○○為共同發票人
    部分（含偽造之「乙○○」署押、印文各一枚）（如附表編
    號一所示），應依刑法第二百零五條規定宣告沒收；又被告
    偽造之「乙○○」印章一枚（如附表編號二所示），無證據
    證明業已滅失，應依刑法第二百十九條規定宣告沒收。
據上論斷，應依刑事訴訟法第二百九十九條第一項前段，刑法第
二條第一項、第二百零一條第一項、第五十九條、第七十四條第
一項第一款、第二百零五條、第二百十九條，刑法施行法第一條
之一，判決如主文。
本案經檢察官鄧巧羚到庭執行職務。
中    華    民    國  九十七  年    七    月  十四    日
                  刑事第九庭審判長法  官  陳  德  民
                                  法  官  唐  于  智
                                  法  官  孫  曉  青
上正本證明與原本無異。
如不服本判決應於送達後十日內向本院提出上訴狀。
                                  書記官  郭  錦  賢
中    華    民    國  九十七  年    七    月  十四    日
附錄本案論罪科刑法條：
中華民國刑法第二百零一條
意圖供行使之用，而偽造、變造公債票、公司股票或其他有價證
券者，處三年以上十年以下有期徒刑，得併科三千元以下罰金。
行使偽造、變造之公債票、公司股票或其他有價證券，或意圖供
行使之用，而收集或交付於人者，處一年以上七年以下有期徒刑
，得併科三千元以下罰金。
附表：
┌──┬───────────────────────┐
│編號│應沒收之部分                                  │
├──┼───────────────────────┤
│ 一 │票號三六八六六七號、面額一百萬元、發票日九十一│
│    │年五月二十八日之本票上乙○○為共同發票人部分  │
│    │（含偽造之「乙○○」署押及印文各一枚）        │
│    │                                              │
├──┼───────────────────────┤
│    │                                              │
│二  │偽造之「乙○○」印章一枚                      │
│    │                                              │
└──┴───────────────────────┘


司法院資訊處製作；財團法人民間司法改革基金會備份。
